臺灣高等法院臺南分院民事裁定　94年度抗字第305號
抗　告　人　甲○○
相　對　人　台灣土地銀行股份有限公司
法定代理人　張義雄
代　理　人　陳隆德
上列抗告人因與相對人間聲請拍賣抵押物事件，對於中華民國九
十四年五月十二日臺灣雲林地方法院民國九十四年度拍字第一一
四號所為裁定，提起抗告，本院裁定如下：
    主  文
抗告駁回。
抗告程序費用由抗告人負擔。
    理  由
一、按「不動產所有人設定抵押權後，得將不動產讓與他人。但
    其抵押權不因此而受影響。」、「抵押權人，於債權已屆清
    償期，而未受清償者，得聲請法院拍賣抵押物，就其賣得價
　　金而受清償。」，民法第八百六十七條、第八百七十三條第
　  一項分別定有明文。是抵押權人依上開規定聲請拍賣抵押物
    ，係屬非訟事件，法院所為准駁之裁定，無確定實體法上法
　　律關係存否之性質，於債權及抵押權之存否，亦無既判力。
　  故祗須其抵押權已經依法登記，且抵押債權已屆清償期而未
    受清償，法院即應為准許拍賣抵押物之裁定。至於實體上法
    律關係有爭執之人，為求保護其權利，應另提起訴訟，以求
　　解決，不得僅依抗告程序聲明其爭執，並據為廢棄拍賣抵押
    物裁定之理由（參照最高法院五十一年十月八日民刑庭總會
    決議）。
二、本件相對人於原法院主張：第三人黃得時於民國（以下同）
    八十九年十一月十五日以其所有坐落雲林縣北港鎮○○段第
    五五三號土地，設定新臺幣（以下同）三百四十八萬元之本
    金最高限額抵押權予相對人，存續期間自八十九年十一月十
    三日起至一百一十九年十一月十三日止，債務清償期依照各
    個債務契約所定清償日期，且經依法登記在案，以為擔保其
    於八十九年十一月十六日向相對人借用二百六十萬元。詎第
    三人黃得時自九十二年七月十五日起即未繳納本息，尚欠本
    金二百六十萬元及利息、違約金，依約定本件借款應視為全
    部到期，而上開抵押土地於九十年一月二十日以贈與為原因
    移轉登記為抗告人所有，但依民法第八百六十七條之規定，
　　抵押權有追及效力，抵押權人仍得對抗告人聲請拍賣抵押物
  　，為此聲請拍賣抵押物以資受償等語，業據提出他項權利證
    明書、抵押權設定契約書、借據等影本及土地登記謄本為證
    ，原審法院據以准許相對人拍賣抵押物之聲請，即無不當。
三、抗告意旨略以：抗告人所有上開不動產，於第三人設定抵押
    權予相對人前，即已出租予案外人黃茂已，並簽訂十五年之
    租賃契約，因該契約有效且尚於租賃期間內，故相對人聲請
    拍賣上開不動產顯有害於案外人之租賃權，爰請求廢棄原裁
    定等語。惟依首揭說明，抗告人主張之上揭實體事項，原應
    另行起訴，以求解決，茲乃提起本件抗告，請求廢棄原裁定
    ，不能謂有理由。
四、據上論結，本件抗告為無理由，依非訟事件法第八條第二項
    ，第二十八條，民事訴訟法第四百九十五條之一第一項、第
    四百四十九條第一項、第七十八條，裁定如主文。
中　　華　　民　　國　　94　　年　　7 　　月　　13　　日
                  民事第五庭    審判長法　官　張世展
                                      法　官　蘇清恭
                                      法　官　王浦傑
上為正本係照原本作成。
如不服本裁定，僅得於收受本裁定正本送達後10日內以違背法令
為理由，向本院提出再抗告狀（須附繕本一份及繳納再抗告裁判
費新台幣45元），而後始可再抗告於最高法院。
中　　華　　民　　國　　94　　年　　7 　　月　　13　　日
                                      書記官  廖英琇
                                                K
